臺灣新竹地方法院民事裁定
111年度消債聲免字第6號
聲  請  人  
即債務人    羅春農  

相  對  人  
即債權人    台北富邦商業銀行股份有限公司

法定代理人  陳聖德  


相  對  人  
即債權人    臺灣新光商業銀行股份有限公司

法定代理人  李增昌  
相  對  人  
即債權人    台新國際商業銀行股份有限公司

法定代理人  吳東亮  


相  對  人  
即債權人    萬榮行銷股份有限公司

法定代理人  呂豫文  
相  對  人  
即債權人    良京實業股份有限公司

法定代理人  平川秀一郎



上列債務人因消費者債務清理條例事件聲請免責，本院裁定如下
：
    主  文
債務人羅春農應予免責。 
    理  由
一、按法院裁定開始清算程序後，債務人有薪資、執行業務所得
    或其他固定收入，而普通債權人之分配總額低於債務人聲請
    清算前2年間，可處分所得扣除自己及依法應受其扶養者所
    必要生活費用之數額者，法院應為不免責之裁定，消費者債
    務清理條例（下稱消債條例）第133條前段定有明文。又債
    務人於清算程序後，原則上應予免責，例外有消債條例第13
    3條或第134條之情形，始不予免責。債務人係因有第133條
    之情形，而裁定不予免責，其於裁定確定後，已繼續清償達
    該條規定之數額，且各普通債權人受償額均達其應受分配額
    時，於債務人依同條例第141條規定再次聲請免責時，法院
    即應裁定予以免責，並無裁量之餘地（臺灣高等法院暨所屬
    法院民國104年法律座談會民事類提案第24號問題㈡之研討結
    果、97年第4期民事業務研究會第15號法律問題司法院民事
    廳消債條例法律問題研審小組意見參照）。
二、聲請意旨略以：聲請人前經本院以109年度消債職聲免字第2
    3號裁定認聲請人有消債條例第133條規定之事由而裁定不免
    責確定後，已繼續清償達消債條例第133條規定之數額，且
    清償各普通債權人達其應受分配額，合計新臺幣（下同）22
    8,962元，爰依消債條例第141條之規定，聲請裁定准予免責
    等語。
三、經查：
(一)聲請人前經本院以107年度消債清字第11號裁定自民國（下
    同）107年9月14日16時起開始清算程序，復經本院司法事務
    官於109年7月31日以107年度司執消債清字第11號裁定清算
    程序終止確定，惟聲請人有消債條例第133條前段所定不免
    責事由，經本院於110年7月5日以109年度消債職聲免字第23
    號裁定不予免責，並認定聲請人於本件聲請清算前二年內可
    處分所得扣除自己及依法應受其扶養者所必要生活費用後餘
    額為228,962元，普通債權人於清算程序中未獲任何分配，
    顯然低於聲請人聲請清算前二年間，可處分所得扣除自己及
    依法應受其扶養者所必要生活支出之數額，依消債條例第13
    3條裁定不予免責，業經本院調取上開各卷宗核閱無誤。從
    而，聲請人前經本院依消債條例第133條規定裁定不予免責
    ，則其再依同條例第141條向本院聲請免責，揆諸首揭說明
    ，本院即應審酌聲請人是否符合消債條例第141條規定，即
    債務人清償是否達第133條所定數額，及全體普通債權人受
    償額是否均達應受分配額等要件。
(二)聲請人主張其於本院109年度消債職聲免字第23號裁定確定
    後，已繼續清償普通債權人228,962元，已達消債條例第133
    條所定之數額，且各債權人受償額均達其應受分配額等情，
    業據其提出匯款資料附卷為憑（見本院卷第27-31頁），經
    本院依職權函查各債權人是否受償，債權人台新國際商業銀
    行股份有限公司、台北富邦商業銀行股份有限公司、良京實
    業股份有限公司表示自聲請人受不免責裁定後確有受償，此
    有上開債權人陳報狀在卷為證（見本院卷第71、73、75頁）
    ，至其他債權人則對本院函查之聲請人主張還款金額未具狀
    爭執，惟既有上開匯款資料、債權人陳報狀可據，是聲請人
    主張其於受不免責裁定確定後，已清償達消債條例第133條
    所定數額，且各普通債權人受償額達其應受分配額，堪信真
    實，則其依消債條例第141條規定聲請免責，即屬有據。是
    債務人清償之金額既達上述全體債權人依法應受清償之金額
    與應分配之數額，其依消債條例第141條聲請免責，於法並
    無不合，應予准許。
(三)至債權人良京實業股份有限公司表示債務人於不免責裁定確
    定後僅11個月即提出228,962元清償各債權人，如非其隱匿
    財產，即是向他人借款方式籌款而來，非消債條例第141條
    規定之還款來源，故不同意免責云云。惟債務人係屬前因有
    消債條例第133條所定不免責事由經本院裁定不免責確定後
    ，現依消債條例第141條規定再次聲請本院裁定免責之情形
    ，揆諸前揭說明，本院原則上僅就其有無符合消債條例第14
    1條之要件而為審查，無須再斟酌原不免責事由之情節及其
    他一切情狀，縱聲請人清償之金額未合於債權人主觀上之期
    待，然於合於法定要件後，仍應予免責，是債權人所執前開
    主張，洵非可採，附此敘明。
四、綜上所述，本件聲請人前受不免責之裁定確定後，已繼續清
    償債務達消債條例第133條所規定之數額，且各普通債權人
    受償額均達其應受分配額，已符合消債條例第141條第1項所
    規定之免責事由。從而，聲請人聲請免責，為有理由，應予
    准許，爰裁定如主文。
中　　華　　民　　國　　111 　年　　10　　月　　31　　日
              民事第一庭法　　　官　楊明箴
上為正本係照原本作成
如不服本裁定，應於裁定送達後10日內，以書狀向本院提出抗告
，並繳納抗告費新臺幣1千元
中　　華　　民　　國　　111 　年　　10　　月　　31　　日
                            書　記　官　王明